【裁判字號】    88,訴,2016
【裁判日期】    890229
【裁判案由】    大陸人民條例等
【裁判全文】
臺灣板橋地方法院刑事判決                        八十八年度訴字第二一六號
    公  訴  人  臺灣板橋地方法院檢察署檢察官
    被      告  丁○○
右列被告因違反大陸人民條例等案件，經檢察官提起公訴（八十八年度偵字第二二一
三九號），本院判決如左：
    主  文
丁○○共同違反不得使大陸地區人民非法進入台灣地區之規定，處有期徒刑肆月。
    事  實
一、丁○○、丙○○（已死亡，另行審結）明知甲○○（本院通緝中俟到案後另行審
    結）係大陸地區人民，未經許可不得入境台灣地區，竟於民國（下同）八十七年
    十二月間，基於共同行使使公務員登載不實之結婚戶籍登記及使甲○○非法進入
    台灣地區之犯意聯絡，由丁○○出面邀集丙○○與大陸地區人民甲○○辦理假結
    婚，使甲○○得以探親為由而申請入境來台工作，旋丁○○與丙○○乃於八十七
    年十二月間前往大陸福建省福州市與甲○○見面，並於八十八年一月七日赴福州
    市民政局辦妥丙○○與甲○○之結婚登記。並於八十八年二月五日，由丁○○持
    大陸地區「福建省福州市公證處」所出具之結婚證明書，向台北縣板橋第一戶政
    事務所辦理丙○○與甲○○之之結婚登記，使該管公務員將此不實事項登載於其
    職務上所掌之公文書上，並即持該結婚登記之戶籍謄本向內政部警政署入出境管
    理局申請甲○○以探親名義入境台灣地區而行使之，足以生損害於戶政機關對於
    戶籍管理之正確性。八十八年三月二十九日甲○○以來臺探親為由而獲准自大陸
    地區入境台灣地區，為境管局發覺有異而通知臺北縣警察局板橋分局，而於八十
    八年六月二十一日二十二時許，經警訊問丙○○，始偵知上情。
二、案經臺北縣警察局板橋分局報請臺灣板橋地方法院檢察署檢察官偵查起訴。
    理  由
一、訊據被告丁○○固供承有於右開時地，受託代被告丙○○及甲○○辦理結婚登記
    及入境申請等情，惟矢口否認有右開犯行，辯稱：伊不認識甲○○，僅受託代辦
    登記，亦未介紹其二人以假結婚方式使大陸地區人民入境台灣地區云云，惟查，
    右開事實，業據同案被告丙○○於警訊時供稱：「（是否有人介紹？）是前往大
    陸時由丁○○介紹認識，說希望我能跟甲○○假結婚，以便申請來臺」；「（是
    否有任何利益給你？）他只是請我幫忙」；「甲○○入境後並未與我住在一起，
    我不知他住在哪裡」等語綦詳，且其於警訊時之筆錄，係出於自由意識，精神狀
    態良好，並無任何失憶或精神錯亂之情形等情，復據證人即承辦本案之員警乙○○結證無訛。次查，被告丙○○於八十七年十二月十九日出境前往大陸地區，被
    告丁○○隨後亦於同年月二十二日前往大陸地區；且被告丙○○於八十八年一月
    七日與被告甲○○辦妥結婚登記之前一日（即同年月六日），被告丁○○復再度
    前往大陸地區等情，均有內政部警政署入出境管理局八十九年一月二十九日境信
    昌字第三五九０號函所附之出入境紀錄在卷可稽，是被告丁○○供稱其對被告丙○○及甲○○在大陸地區結婚完全不知情云云，即有可疑，況被告丙○○年事已
    高（現年已六十八歲），竟於第一次出境前往大陸地區，即與被告甲○○在大陸
    地區結婚，果非經人事先介紹，顯與常情有違，再參以，被告甲○○入境台灣地
    區後目前業已行縱不明，入境後並未與被告丙○○同住，亦未在旁照顧臥病之被
    告丙○○，由是足見，被告丙○○於警訊時之前開自白核應與事實相符，則被告
    丙○○與甲○○主觀上並不具有結婚之意思，顯係經由被告丁○○之從中介紹，
    以假結婚之方式而使甲○○得以探親名義入境台灣地區等情，實堪認定，是被告
    丙○○嗣於檢察官偵查中翻異前供，改稱與被告甲○○係真結婚，核屬事後卸責
    及迴護同案被告之詞，並不可採。至證人賴阿照（自稱係被告丙○○之乾妹）雖
    於本院調查時自行到庭證稱：被告丙○○係前往大陸地區時在酒宴中自行結識被
    告甲○○，其二人係真結婚，甲○○來台後有與被告丙○○住在一起，並在醫院
    照顧丙○○云云，惟其證詞或與常情不合；或與證人即承辦之員警乙○○之前開
    證詞有違，顯係為迴護被告丁○○所為之詞，尚非可採。此外，並有結婚登記申
    請書、委託書、戶籍謄本、財團法人海峽交流基金會證明及大陸地區所出具之相
    關結婚證明書等影本在卷可稽。本件事證明確，被告丁○○之犯行堪以認定，應
    予依法論科。
二、核被告丁○○所為，係違反台灣地區與大陸地區人民關係條例第十五條第一款、
    之規定，而犯同條例第七十九條第一項之使大陸地區人民非法進入台灣地區罪、
    刑法第二百十六條、第二百十四條之行使使公務員登載不實罪。其所犯第二百十
    四條使公務員登載不實文書罪之低度行為，應為其持以行使之高度行為所吸收，
    不另論罪。被告丁○○與同案被告丙○○、甲○○間，就前開犯行有犯意聯絡與
    行為分擔，均為共同正犯。又被告丁○○所犯上開二罪間，有方法結果之牽連關
    係，為牽連犯，應依刑法第五十五條後段之規定，從一重之使大陸地區人民非法
    進入台灣地區罪處斷。爰審酌被告犯罪之動機、目的、手段、所生危害及犯後飾
    詞卸責之態度等一切情狀，量處如主文所示之刑，以資懲儆。
據上論斷，應依刑事訴訟法第二百九十九條第一項前段，台灣地區與大陸地區人民關
係條例第七十九條第一項，刑法第十一條前段、第二十八條、第二百十六條、第二百
十四條、第五十五條，罰金罰鍰提高標準條例第一條前段，判決如主文。
本案經檢察官陳銘祥到庭執行職務。
中      華      民      國    八十九    年      二      月    二十九    日
                                臺灣板橋地方法院刑事第二庭
                                    法  官  林  春  長
右正本證明與原本無異
如不服本判決應於送達後十日內向本院提出上訴狀
                                    書記官  邱  美  龍
中      華      民      國    八十九    年      三      月      二      日
附錄本案論罪科刑法條全文：
臺灣地區與大陸地區人民關係條例第十五條：
一、使大陸地區人民非法進入臺灣地區。
二、招攬臺灣地區人民未經許可使之進入大陸地區。
三、使大陸地區人民從事未經許可或與許可目的不符之活動。
四、僱用大陸地區人民從事未經許可或與許可範圍不符之工作。
五、居間介紹他人為前款之行為。
臺灣地區與大陸地區人民關係條例第七十九條第一項：
違反第十五條第一款規定者，處五年以下有期徒刑、拘役或科或併科新台幣五十萬元
以下罰金。
前項之未遂犯罰之。
刑法第二百十四條
明知為不實之事項，而使公務員登載於職務上所掌之公文書，足以生損害於公眾或他
人者，處三年以下有期徒刑、拘役或五百元以下罰金。
刑法第二百十六條：行使第二百十條至第二百十五條之文書者，依偽造、變造文書或
                  登載不實事項或使登載不實事項之規定處斷。


司法院資訊處製作；財團法人民間司法改革基金會備份。
